臺灣嘉義地方法院刑事判決　　　　　　　96年度交訴字第17號
公　訴　人　臺灣嘉義地方法院檢察署檢察官
被　　　告　甲○○
上列被告因公共危險案件，經檢察官提起公訴（九十五年度偵緝
字第三一七號），本院判決如下：
    主  文
甲○○駕駛動力交通工具，致人受傷而逃逸，處有期徒刑陸月，
如易科罰金，以銀元佰元折算壹日。
    事  實
一、甲○○於民國九十四年九月十二日下午二時五十分許，騎乘
    車牌號碼LYK—829號重型機車，沿長安西路由西往東行進，
    行經長安西路與延平北路口時，紅燈右轉往延平北路前行，
    適有乙○○騎乘車牌號碼H97 —756 號重型機車沿延平北路
    由北往南方向駛來，二車於上開路口發生擦撞，致乙○○所
    駕駛之上開機車毀損及受有左肘、左足踝挫傷等之傷害（傷
    害部分未據告訴），詎甲○○於肇事後，明知其騎乘動力交
    通工具肇事致乙○○受撞後倒地，乙○○上揭部位受有傷害
    ，竟基於肇事逃逸之犯意，未向警察機關報告或請救護車前
    來，亦未獲得乙○○之同意，即自行騎車逃離現場。嗣經乙
    ○○記下甲○○騎乘之上揭機車車牌號碼，報警後循線查獲
    上情。
二、案經臺北市政府警察局大同分局報請臺灣士林地方法院檢察
    署檢察官呈請臺灣高等法院檢察署檢察長令轉臺灣嘉義地方
    法院檢察署檢察官偵查起訴。
    理  由
一、按刑事訴訟法第一百五十九條第一項規定，被告以外之人於
    審判外之言詞或書面陳述，除法律有規定者外，不得作為證
    據；再證人、鑑定人依法應具結而未具結者，其證言或鑑定
    意見，不得作為證據，刑事訴訟法第一百五十八條之三定有
    明文。查證人乙○○於檢察官偵查中之證言未經具結，依法
    自不得作為證據。至本件其餘證人乙○○警局調查筆錄、道
    路交通事故現場圖、道路交通事故調查報告表（一）、（二
    ）、診斷證明書、乙○○指認甲○○照片資料、道路交通事
    故補充資料表、交通事故談話紀錄表、道路交通事故當事人
    登記聯單、疑似道路交通事故肇事逃逸追查表、車籍作業系
    統—查詢認可資料、現場照片等傳聞證據，被告甲○○於言
    詞辯論終結前，均同意為證據方法，且對證據能力未為異議
    ，本院審理過程證人乙○○亦到庭接受交互詰問程序，前述
    證據本院審諸其陳述作成時之情況，核無違法取證或其他瑕
    疵，復無顯不可信之情況，本院審酌予以採納之，無礙被告
    程序上之彈劾詰問權利，認前開傳聞證據合於刑事訴訟法第
    一百五十九條之四、之五等規定，因而具備證據能力，此先
    敘明之。
二、訊據被告甲○○矢口否認上揭犯行，辯稱：案發當天雖有與
    乙○○發生車禍，然其旋即下車查看，因乙○○傷勢並不嚴
    重，遂與乙○○協調賠償機車損害，並表示為確認賠償金額
    需先至機車行詢價，經獲得乙○○同意後其離開前往機車行
    ，待再回到現場時，未見乙○○在場，伊以為乙○○不追究
    已先行離去，始騎車離開，並無逃逸云云。經查：
（一）被告於九十四年九月十二日下午二時五十分許，騎乘車牌
      號碼LYK—829號機車，在臺北市○○○路與長安西路口，
      與騎乘車牌號碼H97—756號機車之乙○○發生擦撞，致乙
      ○○人車倒地並受有左肘、左足踝挫傷等傷害，被告下車
      查看知悉乙○○受有上揭傷害等情，業據證人乙○○於警
      詢、本院審理中證述明確（見警卷第三頁至第五頁、第十
      六頁、本院卷第四十八頁至第四十九頁），並為被告所坦
      認，復有診斷證明書、道路交通事故調查報告表（一）（
      二）、道路交通事故現場圖、道路交通事故補充資料表、
      交通事故談話紀錄表、道路交通事故當事人登記聯單、道
      路交通事故肇事人自首情形紀錄表（乙○○）、乙○○指
      認甲○○照片資料、車籍作業系統—查詢認可資料各一份
      、現場照片八幀（見警卷第八頁至第十八頁、第二十七頁
      至第三十一頁）等在卷可稽，是被告騎乘機車與乙○○發
      生車禍，致乙○○受有左肘、左足踝挫傷等傷害，至堪認
      定。
（二）再證人乙○○於警詢中證稱：當時LYK —829 號機車駕駛
      人有下車查看，他有問我傷勢如何，但沒有告訴我姓名年
      籍，也沒有賠償我身體受傷醫藥費和車輛損壞賠償，就假
      藉要到機車行問價錢，趁機逆向逃逸等語（見警卷第四頁
      ），復於本院審理中證稱：當天我把車子牽起來之後，我
      有跟他說要請警察來，談話過程中他有說要找機車行，我
      有記下他車號，被告離開當時沒有跟我說要找機車行，他
      離開並沒有經過我同意，他是逆向迴轉往長安西路方向離
      開，他沒有告訴我姓名、電話或其他可以聯絡他的方式，
      我在現場等了大約五到十分鐘，我看他都沒有回來，我才
      到後面警察局報警，報警後警察有和我再到現場測量，一
      直到測量完離開現場我都沒有看到被告回到現場等語（見
      本院卷第四十九頁至第五十五頁），而證人乙○○與被告
      素不相識，偶因車禍始有交集，且證人乙○○為避免麻煩
      均不願意就過失傷害部分對被告提出告訴，有卷附證人乙
      ○○信函在卷可稽（見偵卷第五十四頁至第五十五頁），
      益見證人乙○○並未刻意追究被告責任，是其應無惡意誣
      陷被告之可能，其證詞之憑信性、真誠性均無可疑。故證
      人乙○○證稱已告知被告應請警察處理，被告於談話中表
      示欲找機車行，即在未留下姓名、電話、地址或其他可供
      聯絡方式，復未先行報警、呼叫救護車之情形下，未經證
      人乙○○同意即突然騎乘機車離去，應堪認定。
（三）至被告於本院審理時雖抗辯：離開係前往機車行詢價，再
      行返回未見證人乙○○，以為乙○○不追究始離去，並無
      逃逸情事云云（見本院卷第五十六頁）。然被告於本院審
      理中就當日係至何機車行詢價？機車行位置、店名等，均
      無法明確告知，故其是否有至機車行詢價，實啟人疑竇。
      又被告若果欲就證人乙○○機車受損情形先向機車行詢價
      ，應係將證人乙○○之機車帶至機車行由修繕人員親見受
      損情形，或請人員至現場評估機車修理費用，豈有一人獨
      自憑空前往機車行詢價之理？再證人乙○○於本院審理時
      證稱：我在現場等了約五至十分鐘均未見被告，始步行至
      後面警局報案，報案時機車係停在超商前面，機車是被告
      與我一起牽上去，去警局報案時機車都在超商前，在警局
      約十至十五分鐘，然後再回到現場測量，測量約十至十五
      分鐘，一直到測量完我離開現場都沒有看到被告等語（見
      本院卷第五十三頁至第五十四頁），是依證人乙○○所述
      ，其在現場等待被告、偕同員警測量之時間非短，縱離開
      現場至警局報案，此離開之十至十五分鐘機車仍留在原停
      置場所，是若被告果真依其所述於離開後約七、八分鐘再
      行返回，豈會未見到證人乙○○？甚至連證人乙○○之機
      車均未看見？況被告就當日離開時之情形為何，先於偵查
      中供稱：發生車禍有問乙○○要不要去看醫生，他說不用
      ，之後他說機車壞了要我賠償，我認為我沒什麼錯，我就
      走了云云（見偵卷第二十一頁至第二十二頁）；於本院準
      備程序中改稱：當時我說要載他去敷藥，他說不要，他說
      機車壞掉，我看只是機車斜板掉下來就把他裝好，我有問
      他是否可以先離開，他說好我才離開云云（見本院卷第二
      十一頁），是被告就其離開當時情形於偵查中、準備程序
      及本院審理已有三種不同說法，歷次供述不一，益徵被告
      所辯，顯係卸責之詞，不足採信。
（四）至被告雖抗辯其並未闖紅燈，本件車禍非因其過失造成云
      云。惟按刑法第一百八十五條之四之肇事致人死傷逃逸罪
      ，係以處罰肇事後逃逸之駕駛人為目的，俾促使駕駛人於
      肇事後能對被害人即時救護，以減少死傷，是該罪之成立
      祇以行為人有駕駛動力交通工具肇事，致人死傷而逃逸之
      事實為已足，至行為人之肇事有否過失，則非所問（最高
      法院九十三年度臺上字第五五九九號判決意旨參照）。查
      證人乙○○就被告當日駕駛情形，業於本院證述明確，且
      被告就於上揭時地駕車與乙○○發生車禍肇事並致乙○○
      受傷一節並無爭執，是無論本件被告究竟有無於上揭路口
      闖越紅燈，均不影響本件肇事逃逸之認定，併予敘明。
（五）綜上，被告騎乘機車肇事後，明知證人乙○○人車倒地受
      有傷害，未報警或送乙○○就醫，復未留下任何聯絡方式
      ，即未經乙○○同意逕行離去，至堪認定。而一般人就車
      禍肇事後，對方若受有傷害，均知可能有相關法律責任，
      且因人體實際受傷情形為何，難僅從肉眼判斷，若欲確保
      傷勢無礙仍應經專業醫師檢查診療，是證人乙○○之傷勢
      經事後診斷雖非嚴重，然於肇事當時，未送醫前實難以確
      保其傷勢是否僅如外觀所示，則被告未報警、未將乙○○
      送醫或呼叫救護車，復未留下聯絡方式，未經乙○○同意
      逕行離去現場，規避責任之意，甚為明顯。再者，果被告
      無逃避肇事責任之意，於離去前留下通訊聯絡資料，以釐
      清責任歸屬，係輕而易舉之事，反此不為，顯與未有逃逸
      心態之常人於相同狀況下，均會直接送傷者就醫，或等候
      警方處理，或留下通訊資料以示責任等等處理方式，大相
      逕庭。故整體觀察被告行為，於一般社會生活經驗上，確
      實含有使人無法查知肇事者身分之逃逸意思，被告所辯與
      事實不符，無非避重就輕之詞，不值採信。本件事證明確
      ，被告犯行堪以認定。
三、核被告所為，係犯刑法第一百八十五條之四駕駛動力交通工
    具肇事致人受傷而逃逸罪。爰審酌被告國中畢業之智識程度
    ，自述從事水泥工工作，月入約六萬元，需扶養父親之生活
    狀況，及肇事後騎車逃逸，漠視其法律上所應履行之義務，
    且猶飾詞狡賴，否認犯行，惟被害人乙○○之傷勢尚非嚴重
    ，且被告已當庭賠償被害人乙○○等一切情狀，量處如主文
    所示之刑。另按行為後法律有變更者，適用行為時之法律。
    但行為後之法律有利於行為人者，適用最有利於行為人之法
    律。此為刑法第二條第一項揭示之法律變更從舊從輕原則。
    又被告行為後，罰金罰鍰提高標準條例第二條業已刪除，而
    刑法第四十一條第一項前段易科罰金折算標準，已由舊法之
    銀元一百元、二百元、三百元修正為新臺幣一千元、二千元
    、三千元，因屬科刑規範事項之變更，其折算標準為裁判時
    所應諭知，自有就新舊法規定比較之必要，經比較新舊法結
    果，以被告行為時之舊法較為有利於被告，應依刑法第二條
    第一項前段規定，適用被告行為時之舊法即依修正前刑法第
    四十一條第一項前段、廢止前罰金罰鍰提高標準條例第二條
    規定，諭知以銀元三百元折算一日為易科罰金之折算標準。
據上論斷，應依刑事訴訟法第二百九十九條第一項前段，刑法第
二條第一項前段、第一百八十五條之四、第四十一條第一項前段
（修正前），罰金罰鍰提高標準條例第二條（廢止前），判決如
主文。
本案經檢察官蔡彥守到庭執行職務。
中　　華　　民　　國　　96　　年　　6 　　月　　20　　日
                  交通法庭 審判長法  官  許進國
                                 法  官  蔡廷宜
                                 法  官　黃琴媛
上列正本證明與原本無異。
如不服本判決，應於判決送達後10日內向本院提出上訴狀（應附
繕本）。告訴人或被害人如對於本判決不服者，應具備理由請求
檢察官上訴，其上訴期間之計算係以檢察官收受判決正本之日期
為準。
中　　華　　民　　國　　96　　年　　6 　　月　　20　　日
                             　　書記官　李彩娥
中華民國刑法第185條之4
（肇事遺棄罪）
駕駛動力交通工具肇事，致人死傷而逃逸者，處 6 月以上 5 年以下有期徒
刑。
